臺灣雲林地方法院民事判決
110年度簡上字第11號
上  訴  人  徐士傑（即徐國書之繼承人）

            徐士昕（即徐國書之繼承人）

共     同
訴訟代理人  吳炳輝律師
被  上訴人  台新國際商業銀行股份有限公司

法定代理人  尚瑞強  
訴訟代理人  蕭全宏  
            陳怡安  
            黃雅淑  
上列當事人間請求清償債務事件，上訴人對於中華民國110年2月
4日本院斗六簡易庭110年度六簡字第9號第一審判決提起上訴，
被上訴人並為訴之減縮，本院於110年10月4日言詞辯論終結，判
決如下：
    主      文
上訴駁回。
第二審訴訟費用由上訴人連帶負擔。
原判決主文第一、二項所命給付更正為「上訴人應於繼承被繼承
人徐國書之遺產範圍內向被上訴人連帶給付新臺幣貳拾玖萬陸仟
零壹拾貳元，及自民國一０四年十月二十八日起至清償日止，按
週年利率百分之十五計算之利息」、「上訴人應於繼承被繼承人
徐國書之遺產範圍內向被上訴人連帶給付新臺幣壹萬柒仟壹佰玖
拾肆元，及自民國一０四年十月二十八日起至清償日止，按週年
利率百分之十五計算之利息」。
    事實及理由
壹、程序方面：
　　按在第二審程序為訴之變更或追加，非經他造同意，不得為
　　之。但請求之基礎事實同一、擴張或減縮應受判決事項之聲
    明者，不在此限，民事訴訟法第446條第1項、第255條第1 
    項第2款、第3款定有明文。且上開規定，於簡易程序之第一
    審裁判之上訴程序所準用之，同法第436條之1第3項定有明
    文。經查，被上訴人在原審請求上訴人於繼承被繼承人徐國
    書之遺產範圍內連帶給付部分，其中新臺幣（下同）296,01
    2元部分，其利息起算日原為自民國94年12月18日起至104年
    8月31日止，按週年利率20%計算之利息，另自104年9月1日
    起至清償日止，按週年利率15%計算之利息；64,350元其中1
    7,194元部分，其利息自109年10月13日起至清償日止，按週
    年利率15%計算之利息。因上訴人為時效抗辯，而於110年5
    月25日具狀，而就296,012元部分，其利息起算日改為自104
    年10月28日起至清償日止，按週年利率15%計算之利息；64,
    350部分，則改請求給付為17,194元，及自104年10月28日至
    清償日止，按週年利率15%計算之利息，係減縮應受判決事
    項之聲明，核與前揭規定相符，應予准許。
貳、實體方面：
一、被上訴人即原審原告起訴主張：
　㈠上訴人之被繼承人徐國書前向被上訴人申請台新銀行現金卡
    信用貸款（帳號：0000000000000000），依約定書第1條之
    約定其得以金融卡提款或轉帳方式動撥貸款額度之一現金，
    惟依約定書第5條之約定，其亦應於每月之繳款截止日依約
    繳納每月應還之金額。詎上訴人之被繼承人徐國書於核撥貸
    款後，於94年11月19日起即未依約正常繳款（最後一期繳款
    日期為94年11月18日，下次繳款日為94年12月18日），故目
    前其借款尚餘本金296,012元及其利息尚未清償。若未依約
    繳款，依約定書第8條之約定，被上訴人得自應付還本日或
    付息日之翌日起至清償日止，依週年利率20%計算延滯利息
    ，復按約定書第9條第1、5款之約定，上訴人之被繼承人徐
    國書已喪失期限利益，應即清償所有未償還之全部款項。因
    銀行法第47條之1於104年9月1日修正施行，故後續利息以15
    %計算。
  ㈡上訴人之被繼承人徐國書向被上訴人申請正卡卡號000000000
    0000000信用卡使用，依約得於特約商店記帳消費，其所生
    應付帳款應於繳款截止日前向被上訴人清償或以循環信用方
    式繳付最低應繳金額。詎上訴人之被繼承人徐國書最後繳款
    日為94年10月31日，其後再無繳款紀錄，故目前其消費記帳
    尚餘本金17,194元及其利息未按期給付。按會員約定條款第
    26條約定，循環信用利息之計算方式，係將每筆得計入循環
    信用本金之帳款，自各筆帳款實際墊款日起以週年利率20%
    （日息萬分之5.479）計算至清償日止。因銀行法第47條之1
    於104年9月1日修正施行，故後續利息以15%計算。復按信用
    卡會員約定條款第24條之約定，上訴人之被繼承人徐國書已
    喪失期限利益，應即清償所有未償還之全部款項。
  ㈢上訴人之被繼承人徐國書於108年2月25日死亡，其法定繼承
    人為上訴人2人，且未辦理拋棄繼承，故依民法第1138條、
    第1148條第2項及第1153條之規定，上訴人應於繼承被繼承
    人徐國書之遺產範圍內負連帶給付責任。據此，被上訴人依
    據現金卡、信用卡消費借貸契約及民法繼承編之相關規定，
    主張上訴人應於繼承被繼承人徐國書遺產範圍內連帶給付被
    上訴人如原審判決所示金額，應有理由。至於上訴人是否確
    實繼承被繼承人徐國書遺產，為後續執行問題，待被上訴人
    取得對其繼承人之執行名義始能前往國稅局調閱資料確認，
    被上訴人僅對上訴人主張其等應於繼承被繼承人徐國書遺產
    範圍內始負連帶清償責任，並不影響上訴人自身固有財產之
    權益，故被上訴人之主張即有理由等語。
　㈣被上訴人於本院除引用原審之陳述及舉證外，並補稱： 　
  　就罹於時效部分，上訴人之被繼承人徐國書繳納現金卡款項
    債務最後繳款日為94年11月18日，信用卡款項債務最後繳款
    日為94年10月31日，而被上訴人依民事訴訟法督促程序申請
    支付命令送達予上訴人之日期為109年10月27日，故就本金
    部分未逾15年之時效，至利息部分，上訴人之爭執應有理由
    ，被上訴人就上開債務利息同意減縮，僅請求自104年10月2
    8日起至清償日止之利息。
二、上訴人即原審被告則以： 
  ㈠上訴人於108年6月17日依民法第1156條第1項規定，陳報被繼
    承人徐國書之遺產清冊，並經鈞院108年度司繼字第264號裁
    定確定在案。而被繼承人徐國書並無任何遺產可供上訴人繼
    承，此有被繼承人徐國書107年度綜合所得稅各類所得資料
    清單及遺產稅財產參考清單可證，則依民法第1153條第1項
    規定，被繼承人徐國書既無任何遺產可供上訴人繼承，上訴
    人當無須為被繼承人徐國書之債務負連帶責任等語。
　㈡上訴人於本院除引用原審之陳述及舉證外，並補稱： 
　⒈按原審判決有關上訴人之被繼承人徐國書之債務是否確實並
    未調查清楚，且有關被上訴人所提信用卡申請書、約定條款
    並非上訴人之被繼承人徐國書簽名筆跡，是否確為其本人所
    簽寫，亦未鑑定以證明被上訴人所述為真，則被上訴人於原
    審舉證並不明確，即有違法判決之處。
　⒉就被上訴人所請求之本金及利息，均已逾本金、利息請求權
    時效15、5年之規定，若有債權存在，亦已逾消滅時效之規
    定，是上訴人自得抗辯時效消滅而拒絕給付。故若認定有上
    開債權債務關係存在於上訴人之被繼承人徐國書與被上訴人
    間，亦已逾消滅時效而得拒絕給付，詎原判決未查，亦有違
    法，應予廢棄，並駁回被上訴人於原審之請求等語置辯，資
    為抗辯。
三、本件原審對於被上訴人之請求，判決全部勝訴，上訴人全部
    聲明不服，提起上訴，並聲明：㈠原判決廢棄。㈡上開廢棄部
    分，被上訴人在第一審簡易之訴暨假執行之聲請均駁回。被
    上訴人則聲明：上訴駁回。並就原審請求減縮為㈠上訴人於
    繼承被繼承人徐國書之遺產範圍內連帶給付被上訴人296,01
    2元，及自104年10月28日起至清償日止，按週年利率15%計
    算之利息、㈡上訴人於繼承被繼承人徐國書之遺產範圍內連
    帶給付被上訴人17,194元，及自104年10月28日起至清償日
    止，按週年利率15%計算之利息。
四、兩造不爭執之事實： 
  ㈠依被上訴人所提出之申請書、帳戶查詢明細、交易紀錄查詢
    等資料所示，上訴人之被繼承人徐國書於91年7月2日向原告
    申請台新銀行現金卡信用貸款，並於94年11月19日起即未依
    約正常繳款，迄今尚餘本金296,012元及其利息未清償。
  ㈡依被上訴人所提出之申請書、帳戶查詢明細、交易紀錄查詢
    等資料所示，上訴人之被繼承人徐國書於92年間向被上訴人
    申請信用卡使用，並於94年10月31日後即無繳款紀錄，目前
    尚餘本金17,194元及其利息未清償。
五、本件兩造所爭執之處應在於：
  ㈠上訴人之被繼承人徐國書有無向被上訴人申請現金卡、信用
    卡使用？如有申請，被上訴人是否有信用借貸或消費借貸上
    開不爭執事實之本金與上訴人之被繼承人徐國書？
  ㈡上訴人主張時效抗辯，是否有理由？
六、茲論述如下：
　㈠按判決書內應記載之事實，得引用第一審判決；判決書內應
    記載之理由，如第二審關於攻擊或防禦方法之意見及法律上
    之意見與第一審判決相同者，得引用之，民事訴訟法第454
    條第1項前段、第2項前段分別定有明文。此一規定，依同法
    第436條之1第3項，於簡易程序之第二審亦有準用。經查，
    兩造在本院審理時所主張之攻擊或防禦方法均與在原審提出
    者相同，原審判決理由欄之記載，除與本院下面所述理由不
    同者外，均為本院所認同，並予引用，不再重複敘述。
　㈡次按私文書應由舉證人證其真正，但他造對其真正無爭執者
    ，不在此限、當事人主張有利於己之事實者，就其事實有舉
    證責任，民事訴訟法第357條、第277條前段定有明文。復按
    原告對於自己主張之事實已盡證明之責後，被告對其主張，
    如抗辯其不實並提出反對之主張者，則被告對其反對之主張
    ，亦應負證明之責，此為舉證責任分擔之原則。上訴人否認
    現金卡及信用卡申請書真正，依法應由被上訴人證明真正。
    經查，被上訴人主張上訴人之被繼承人徐國書向其申請現金
    卡、信用卡使用，被上訴人依約給付信用、消費借貸款項予
    上訴人之被繼承人徐國書，上訴人之被繼承人徐國書迄仍積
    欠被上訴人如上開兩造不爭執之事實第㈠、㈡項所示款項等語
    ，業據其提出台新銀行YouBe申請書、信用貸款約定書、催
    收帳卡查詢、YouBe金交易紀錄查詢、現金卡交易紀錄查詢
    、台新銀行信用卡會員約定條款、信用卡申請書、CyberCAR
    D帳務總覽、帳戶統計等為證，復參酌上開交易紀錄查詢等
    所示內容，可見上訴人之被繼承人徐國書於其帳戶內曾多次
    提款、還款之情，苟非上訴人之被繼承人徐國書向被上訴人
    申請現金卡、信用卡使用，並向被上訴人信用、消費借貸款
    項使用，上訴人之被繼承人徐國書焉會多次提款、還款之理
    ？是堪認被上訴人上開主張信而有徵，尚堪憑採。被告空言
    否認，洵難採信。
　㈢又按請求權，因十五年間不行使而消滅，利息、紅利、租金
    、贍養費、退職金及其他一年或不及一年之定期給付債權，
    其各期給付請求權，因五年間不行使而消滅，消滅時效，自
    請求權可行使時起算，民法第125條前段、第126條、第128
    條前段分別定有明文。再按消滅時效，因左列事由而中斷：
    請求。承認。起訴。左列事項，與起訴有同一效力：依
    督促程序，聲請發支付命令。聲請調解或提付仲裁。申報
    和解債權或破產債權。告知訴訟。開始執行行為或聲請強
    制執行；時效中斷者，自中斷之事由終止時，重行起算，民
    法第129條、第137條第1項分別定有明文。上訴人之被繼承
    人徐國書向被上訴人其申請現金卡、信用卡使用，並向被上
    訴人信用、消費借貸款項使用，迄仍積欠被上訴人如上開兩
    造不爭執之事實第㈠、㈡項所示款項未清償，已如上述，上訴
    人復又抗辯被上訴人對上訴人之被繼承人徐國書之信用、消
    費借貸本金及利息請求權業已罹於時效等語，然依上開兩造
    不爭執之事實第㈠、㈡項所示，可知上訴人之被繼承人徐國書
    於94年11月19日未依約繳納現金卡款項予被上訴人，及於94
    年10月31日後即無信用卡繳款紀錄，是依上開規定，可知本
    件現金卡、信用卡款項之本金請求權分別自94年11月19日、
    94年11月1日開始起算，並分別於109年11月18日、109年10
    月31日罹於時效，惟被上訴人已於109年10月19日聲請支付
    命令，本院據此核發109年度司促字第9030號支付命令，該
    支付命令並於109年10月27日送達予被上訴人，有收文章及
    送達證書附於本院109年度司促字第9030號支付命令卷可考
    ，則依上開規定，被上訴人對上訴人之被繼承人徐國書之信
    用、消費借貸本金請求權，因其聲請支付命令而生時效中斷
    ，並自109年10月27日重行起算之效果，是上訴人辯稱本件
    現金卡、信用卡款項之本金請求權業已罹於時效等語，容有
    誤會，尚難憑採。再上訴人辯稱本件現金卡、信用卡款項之
    利息請求權逾5年部分已罹於時效等語，為被上訴人所自認
    ，是被上訴人請求本件現金卡、信用卡款項之利息請求權均
    自104年10月28日起算，即屬有據，應予准許。
七、從而，被上訴人依消費借貸、繼承之法律關係，請求：㈠上
    訴人應於繼承被繼承人徐國書之遺產範圍內向被上訴人連帶
    給付296,012元，及自104年10月28日起至清償日止，按週年
    利率15%計算之利息、㈡上訴人應於繼承被繼承人徐國書之遺
    產範圍內向被上訴人連帶給付新17,194元，及自104年10月2
    8日起至清償日止，按週年利率15%計算之利息，為有理由，
    應予准許。原審為被上訴人部分勝訴之判決，並依民事訴訟
    法第389條第1項第3款規定職權宣告假執行，及依上訴人之
    聲請，為上訴人預供擔保，得免為假執行之宣告，並無不合
    。上訴意旨指摘原判決不當，聲明廢棄改判，為無理由，應
    駁回其上訴。
八、本件為判決基礎之事實已臻明確，兩造其餘攻擊防禦方法及
    舉證，經審酌核與本件判決結果不生影響，爰不一一論述，
    附此敘明。
九、據上論結，本件上訴為無理由，依民事訴訟法第454條第2項
    、第436條之1第3項、第449條第1項、第85條第2項，判決如
    主文。
中　　華　　民　　國　　110 　年　　10　　月　　18　　日
              民事第二庭  審判長法  官  陳秋如
                                法  官  冷明珍
                                法  官  蔡碧蓉  
以上正本係照原本作成。
本判決不得上訴。 
中　　華　　民　　國　　110 　年　　10　　月　　18　　日
                                書記官  廖錦棟